臺灣新北地方法院刑事判決
111年度審訴字第1173號
公  訴  人  臺灣新北地方檢察署檢察官
被      告  楊千慧



選任辯護人  劉哲瑋律師
上列被告因違反藥事法案件，經檢察官提起公訴（111年度偵字
第27940號），被告於準備程序中就被訴事實為有罪之陳述，經
本院合議庭裁定改以簡式審判程序審理，判決如下：
    主  文
乙○○犯如附表二所示之罪，各處如附表二所示之刑及沒收。有期
徒刑部分，應執行有期徒刑陸月。
    事實及理由
一、乙○○明知大麻係毒品危害防制條例第2條第2項第2款規定之
    第二級毒品，亦屬藥事法第22條第1項第1款所規範之禁藥，
    依法不得轉讓，竟基於轉讓第二級毒品及禁藥大麻之犯意，
    以通訊軟體LINE為聯繫工具，與陳偉忠達成轉讓如附表一所
    示大麻之合意後，於附表一所示時、地，轉讓大麻。嗣經警
    於民國111年6月28日7時45分許，持本院核發之搜索票在臺
    北市○○區○○街00巷0號4樓居所進行搜索，當場扣得手機1支
    ，並經警循線查悉上情。
二、證據：
　㈠被告乙○○於警詢、偵查及本院準備程序及審理時之自白。
　㈡證人陳偉忠於警詢及偵查中之證述。　
　㈢被告與證人之對話紀錄1份。
　㈣合作金庫銀行帳號0000000000000號帳戶交易明細、華南商業
    銀行帳號000000000000號帳戶交易明細各1份。  
　㈤新竹市政府警察局刑事警察大隊搜索扣押筆錄、扣押物品目
    錄表各1份。 
　㈥新竹市政府警察局刑事警察大隊搜索扣押筆錄、扣押物品目
    錄表、台灣尖端先進生技醫藥股份有限公司111年3月24日毒
    品證物鑑定分析報告1份。
　㈦新竹市警察局111年10月24日竹市警刑字第1110042445號函1
    份。　　　　　　　
三、論罪科刑：
  ㈠按大麻為毒品危害防制條例第2條第2項第2款規定之第二級毒
    品，亦經行政院衛生署（現改制為衛生福利部）於60年10月
    2日以衛署藥字第04795號重申公告禁止販賣、使用，而為藥
    事法第22條第1項第1款所指「毒害藥品」之禁藥，其非法轉
    讓者，毒品危害防制條例第8條第2項、第6項及藥事法第83
    條第1項皆設有處罰規定，屬同一犯罪行為而同時有兩種法
    律可資處罰之法規競合情形。基於刑事處罰應充分評價行為
    不法內涵之誡命，應採用重法優於輕法之原則，方能充分評
    價行為人犯罪之不法內涵，以維刑罰之公平性，且此適用標
    準明確，無不易判斷而難以運用之問題，亦有利於維護法律
    適用之明確性與安定性，是行為人轉讓大麻（未達法定應加
    重其刑之一定數量）予成年人（非孕婦），同時該當藥事法
    第83條第1項轉讓禁藥罪及毒品危害防制條例第8條第2項轉
    讓第二級毒品罪之構成要件時，因轉讓禁藥罪之法定刑為7
    年以下有期徒刑，得併科新臺幣5千萬元以下罰金，較轉讓
    第二級毒品罪之法定刑6月以上5年以下有期徒刑，得併科新
    臺幣70萬元以下罰金為重，故應依重法優於輕法之原則，擇
    較重之轉讓禁藥罪論處（最高法院109年度台上大字第1089
    號裁定意旨參照）。查被告雖就附表一編號3與證人約定轉
    讓禁藥暨第二級毒品大麻10公克，然被告僅先交付3公克，
    是此部分並無證據證明被告轉讓大麻已達「轉讓毒品加重其
    刑之數量標準」第2條第1項第2款所定之淨重10公克以上，
    且轉讓之對象並非未成年人或已懷胎婦女，並無毒品危害防
    制條例第8條第6項、第9條第1、2項加重其刑至二分之一規
    定之適用，揆諸前揭說明，本案被告轉讓大麻3次行為，即
    應優先適用藥事法第83條第1項之規定論處。
　㈡核被告就附表一編號1、2、3所為，均係犯藥事法第83條第1
    項之轉讓禁藥罪。其高度之轉讓禁藥行為已依藥事法加以處
    罰，依法律適用完整性之法理，轉讓前低度之持有行為自不
    得再行割裂適用毒品危害防制條例加以處罰，而藥事法對於
    持有禁藥之行為既未設有處罰規定，基於法律適用完整性之
    法理，即不另論罪。又被告所犯上開3罪間，犯意各別，行
    為互殊，應予分論併罰。
　㈢按鑑於毒品條例第17條第2項減刑規定之立法意旨與自首雷同
    ，係將單純科刑事由作為處斷刑上減輕規定，其正當性乃求
    諸於行為人偵、審程序中自白之事實，而非刑罰評價對象之
    構成要件行為，是與罪責成立之關聯性已遠，基於責任個別
    原則，自非不能割裂適用。再佐以藥事法並無與前開減刑規
    定相類似或衝突之規定，基於本質上相同事物應為相同處理
    之法理，及法秩序一致性要求，自應給予該規定之減刑寬典
    ，以減少法規範間之衝突與矛盾（最高法院109年度台上大
    第4243號判決意旨參照）。從而，行為人轉讓同屬禁藥之第
    二級毒品大麻，雖依法規競合重法優於輕法之原則，擇較重
    之藥事法第83條第1項轉讓禁藥罪論處，但如行為人符合毒
    品條例第17條第2項減輕其刑規定之要件，仍應適用該條項
    規定減輕其刑。查被告於警詢、偵查中及本院中，均坦承確
    有轉讓上開禁藥即第二級毒品大麻與證人乙節，爰依毒品危
    害防制條例第17條第2項之規定，就所犯轉讓禁藥罪部分，
    均減輕其刑。　
　㈣爰審酌被告無視法令禁制而轉讓禁藥暨第二級毒品大麻與證
    人陳偉忠施用，助長毒品氾濫，戕害吸毒者之身心健康，對
    社會風氣、治安亦有潛在危害，惟其轉讓他人施用之數量非
    鉅，兼衡被告個人戶籍資料查詢結果註記大學畢業之教育程
    度、於警詢中自陳勉持之家庭經濟狀況、犯罪動機、目的，
    及被告係基於朋友情誼，轉讓大麻與證人施用，惡性尚非重
    大，暨被告犯罪後坦承犯行，態度良好，且無前科紀錄，有
    臺灣高等法院被告前案紀錄表在卷可憑，素行良好等一切情
    狀，分別量處如附表二主文欄所示之刑，並定其應執行之刑
    。又被告所犯轉讓禁藥罪係最重本刑為7年以下有期徒刑之
    罪，非屬刑法第41條第1項所定得易科罰金之罪，故有期徒
    刑部分不諭知易科罰金之折算標準，惟因本院各宣告之有期
    徒刑均在6月以下，依刑法第41條第3項規定，得以提供社會
    勞動6小時折算有期徒刑1日，易服社會勞動。至可否易服社
    會勞動，要屬執行事項，當俟本案確定後，另由執行檢察官
    依相關規定審酌之，非屬法院裁判之範圍，特予指明。
四、沒收：
　㈠犯罪所得，屬於犯罪行為人者，沒收之；其沒收，於全部或
    一部不能沒收或不宜執行沒收時，追徵其價額，刑法第38條
    之1第1項前段、第3項分別定有明文。查本案被告自證人取
    得轉讓大麻之對價分別為6,000元、8,400元、12,000元，核
    屬其犯罪所得，雖未扣案，仍應依此揭規定在各該主文項下
    宣告沒收，如全部或一部不能沒收或不宜執行沒收時，追徵
    其價額。
　㈡扣案之手機1支，為被告所有，供被告與證人聯繫交易禁藥暨
    第二級毒品大麻之用，業經被告坦認在卷，是該手機為供本
    案犯行所用之物，爰依刑法第38條第2項前段規定，宣告沒
    收。
據上論斷，應依刑事訴訟法第273條之1第1項、第299條第1項前
段，判決如主文。
本案經檢察官甲○○偵查起訴，由檢察官宋有容到庭執行職務。
中　　華　　民　　國　　111 　年　　11 　 月　　21　　日
                  刑事第二十三庭  法  官  龔書安
上列正本證明與原本無異。
如不服本判決，應於判決送達後20日內敘明上訴理由，向本院提
出上訴狀（應附繕本），上訴於臺灣高等法院。其未敘述上訴理
由者，應於上訴期間屆滿後20日內向本院補提理由書「切勿逕送
上級法院」。　　
　　　　　　　　　　　　　　　　　書記官  石秉弘
中　　華　　民　　國　　111 　年　　11　　月　　22　　日
附錄本案論罪科刑法條全文：　　
藥事法第83條
明知為偽藥或禁藥，而販賣、供應、調劑、運送、寄藏、牙保、
轉讓或意圖販賣而陳列者，處7年以下有期徒刑，得併科新臺幣5
千萬元以下罰金。
犯前項之罪，因而致人於死者，處7年以上有期徒刑，得併科新
臺幣1億元以下罰金；致重傷者，處3年以上12年以下有期徒刑，
得併科新臺幣7千5百萬元以下罰金。
因過失犯第1項之罪者，處2年以下有期徒刑、拘役或科新臺幣5 
百萬元以下罰金。
第1項之未遂犯罰之。
附表一：
編號 轉讓時間 轉讓地點 轉讓價格(新臺幣) 轉讓數量 1 110年11月2日21時38分許 新北市○○區○○路0段00巷00號 6,000元 5公克 2 110年11月22日21時36分許 臺北市萬華區三水街18巷口 8,400元 7公克 3 111年1月22日22時4分許 新北市○○區○○路000號前 12,000元 3公克 

附表二：
編號 事實 主文 1 附表一編號1 乙○○犯轉讓禁藥罪，處有期徒刑貳月。扣案之手機壹支沒收。未扣案之犯罪所得新臺幣陸仟元沒收，於全部或一部不能沒收或不宜執行沒收時，追徵其價額。 2 附表一編號2 乙○○犯轉讓禁藥罪，處有期徒刑參月。扣案之手機壹支沒收。未扣案之犯罪所得新臺幣捌仟肆佰元沒收，於全部或一部不能沒收或不宜執行沒收時，追徵其價額。 3 附表一編號3 乙○○犯轉讓禁藥罪，處有期徒刑肆月。扣案之手機壹支沒收。未扣案之犯罪所得新臺幣壹萬貳仟元沒收，於全部或一部不能沒收或不宜執行沒收時，追徵其價額。